臺灣高等法院民事裁定  
110年度上字第12號
聲  請  人  臺灣銀行股份有限公司
即被上訴人          
法定代理人  許志文  
聲  請  人  洪木林（原名洪立充）
即被上訴人          
            李美容  
            黃麗美  
            羅基琴  
            張成昌  
上  六  人
訴訟代理人  易定芳律師                        
被  上訴人  徐秋妹  
            陳僑興  
上  訴  人  王笙灃  
            劉仲希  
            劉思妤  
參  加  人  歐諾事業有限公司
即  相對人          
法定代理人  劉思妤  
(即清算人)                      號6樓
            王笙灃  
            劉瑤珊  
            王惠芬  
            劉仲希  
上列上訴人與被上訴人間損害賠償事件，聲請人聲請駁回相對人
之訴訟參加，本院裁定如下：
    主    文
相對人之訴訟參加駁回。
參加訴訟費用由相對人負擔。
    理    由
一、聲請意旨：伊6人、徐秋妹以及陳僑興（下合稱被上訴人，
　　分稱其名），與上訴人劉仲希、王笙灃、劉思妤之間，現因
    本院110年度上字第12號損害賠償事件（下稱系爭事件）涉
　　訟。嗣相對人為輔助上訴人而參加訴訟，惟相對人就系爭事
    件並無法律上利害關係，為此聲請駁回訴訟參加等語。
二、按「就兩造之訴訟有法律上利害關係之第三人，為輔助一造
    起見，於該訴訟繫屬中，得為參加」、「當事人對於第三人
    之參加，得聲請法院駁回。但對於參加未提出異議而已為言
    詞辯論者，不在此限」，民事訴訟法第58條第1項、第60條
    第1項分別定有明文。次按所謂有法律上利害關係之第三人
　　，係指本訴訟之裁判效力及於第三人，該第三人之私法上地
    位，因當事人之一造敗訴，將受不利益，或本訴訟裁判之效
    力雖不及於第三人，因當事人之一造敗訴，依該裁判之內容
    或執行結果，第三人之私法上地位，將受不利益者而言。若
    僅有經濟上或其他事實上之利害關係，則不得參加（最高法
    院108年度台抗字第788號裁定意旨參照）。所謂有法律上利
    害關係之第三人，係指本訴訟之裁判效力及於第三人，該第
    三人私法上之地位，因當事人之一造敗訴，將致受不利益；
    或本訴訟裁判之效力雖不及於第三人，而第三人私法上之地
    位因當事人之一造敗訴，於法律上或事實上依該裁判之內容
    或執行結果，將致受不利益者而言（最高法院109年度台抗
    字第1493號裁定意旨參照）。
三、相對人歐諾事業有限公司（下稱參加人）聲請參加訴訟，略
    稱，其先前對於臺灣銀行股份有限公司（下稱臺銀）所負新
    臺幣（下同）200萬元債務，是否由被上訴人張成昌代為清
　　償，再由劉仲希向臺銀借貸200萬元（王笙灃與劉思妤為劉
    仲希連帶保證人）以償還張成昌前述代墊款等節，將因系爭
    事件判決而受影響；甚至衍生上訴人向其追討200萬元本息
    之糾葛。為輔助上訴人，為此聲請參加訴訟等語（見本院卷
    ㈢第9頁、卷㈡第355-369、376頁）。嗣聲請人聲請駁回參加
    （見本院卷㈡第375頁）。經查：
　㈠上訴人於系爭事件主張，劉仲希前向臺銀借貸200萬元，王笙
    灃、劉思妤為其連帶保證人，被上訴人洪木林（承辦人
　　）、李美容（會計）、黃麗美（襄理）、羅基琴（協理）、
    徐秋妹（經辦）、陳僑興（課長）為臺銀員工，竟無端參與
    劉仲希帳戶200萬0603元提領等作業，將105萬0573元匯至張
    成昌帳戶內，另將95萬元匯至訴外人即張成昌父親張仙生帳
    戶。事後，臺銀主張上訴人就前開借款積欠173萬8304元本
    息未還，對上訴人提起臺灣桃園地方法院89年度訴字第1795
    號事件勝訴確定，旋換發臺灣臺北地方法院89年度執字第17
    123號債權憑證，再持以聲請臺灣新北地方法院106年度司執
    字第81161號強制執行事件（下稱系爭執行事件）。上訴人
    為此提起系爭事件，訴請撤銷系爭執行事件之強制執行程序
    、被上訴人應連帶給付劉思妤等3人90萬7670元本息等項
　　（見原審卷㈠第41-45、51-57、67-73頁起訴狀、第439-448
    頁判決書與債權憑證、本院卷㈡第377頁上訴聲明）。依上開
    資料可知，系爭事件為上訴人與被上訴人間關於撤銷強制執
    行程序、給付金錢等爭議；判決結果僅影響兩造權益。
　㈡查參加人人並非民事訴訟法第401條所定受系爭事件判決效力
    所及第三人，關於參加人對臺銀200萬元債務是否由張成昌
    代為清償一節（參見原審卷㈠第59頁），核屬參加人與張成
    昌間法律糾葛，尚與系爭事件判決結果無涉。而劉仲希是否
    曾指示臺銀員工（即張成昌以外被上訴人）提款並匯入張成
    昌等人帳戶一事，亦屬劉仲希與前開被上訴人間爭執，仍與
    參加人無涉。至於上訴人日後是否向參加人請求200萬元本
    息，此與系爭事件判決結果並無直接關聯。是參加人尚不致
    於因系爭事件判決而受有法律上或事實上依裁判之內容或執
    行結果之不利益，應認參加人就系爭事件並無法律上利害關
    係。（參加人對被上訴人起訴係不合法，業經裁定駁回確定
    ，見本院卷㈢第61-67頁裁定書，併此說明）
四、從而，聲請人聲請駁回相對人（即參加人）所為訴訟參加，
    為有理由，爰裁定如主文。
中　　華　　民　　國　　110 　年　　11　　月　　11　　日
　　　　　　　　　民事第十一庭  
                      審判長法　官  李慈惠
                            法　官  謝永昌
                            法　官  吳燁山
正本係照原本作成。
如不服本裁定，應於收受送達後10日內向本院提出抗告狀，並應
繳納抗告費新臺幣１千元。
中　　華　　民　　國　　110 　年　　11　　月　　11　　日
　　　　　　　　　　　　　　書記官  莊雅萍